最高法院刑事判決　　　　　　　　　　111年度台上字第185號
上　訴　人　紀翰哲


選任辯護人　王文聖律師
上列上訴人因加重詐欺等罪案件，不服臺灣高等法院臺中分院中
華民國110年7 月29日第二審更審判決（110年度金上更一字第54
號，起訴案號：臺灣臺中地方檢察署107年度偵字第27073號、10
8年度偵字第3666號），提起上訴，本院判決如下：
    主  文
上訴駁回。
    理  由
按刑事訴訟法第377 條規定：上訴於第三審法院，非以判決違背
法令為理由，不得為之。是提起第三審上訴，應以原判決違背法
令為理由，係屬法定要件。如果上訴理由書狀並未依據卷內訴訟
資料，具體指摘原判決不適用何種法則或如何適用不當，或所指
摘原判決違法情事，顯與法律規定得為第三審上訴理由之違法情
形，不相適合時，均應認其上訴為違背法律上之程式，予以駁回
。  
查：
本件原判決撤銷第一審關於上訴人紀翰哲部分之科刑判決，改
  判①原判決附表（下稱附表）編號2 部分：依想像競合犯之例
  ，從一重論處上訴人犯刑法第339條之4第2項、第1項第2款之3
  人以上共同犯詐欺取財（下稱加重詐欺）未遂罪刑（係以一行
  為觸犯加重詐欺未遂罪、洗錢防制法第14條第2項、第1項之一
  般洗錢【下稱一般洗錢】未遂罪；處有期徒刑7 月），並為沒
  收之宣告；②附表編號4 部分：依想像競合犯之例，從一重論
  處上訴人犯加重詐欺罪刑（係以一行為觸犯加重詐欺罪、一般
  洗錢罪；處有期徒刑1年2月），並為沒收之宣告；③附表編號
  5部分：論處上訴人犯加重詐欺罪刑（處有期徒刑1年1 月），
  並為沒收之宣告；④附表編號6、7部分，依想像競合犯之例，
  從一重論處上訴人犯加重詐欺罪刑（係一行為同時侵害附表編
  號6、7所示被害人之財產法益；處有期徒刑1年2月），並為沒
  收之宣告；⑤上開①至④並定應執行有期徒刑1年5月（附表編
  號1、8 部分，改判諭知無罪確定；編號3部分另經原法院上訴
  審改判無罪確定），已綜合卷內所有證據資料及調查證據之結
  果，敘明認定上訴人有原判決事實欄一所載，對附表編號2、4
  至7 所示之被害人（以下合稱被害人等）所為之加重詐欺既遂
  、未遂及洗錢（編號2、4部分）等犯行之得心證理由。另對於
  上訴人否認犯罪，所持辯解：我是在104徵才廣告應徵領1件包
  裹可獲得新臺幣（下同）400元至500元，不知道包裹內裝什麼
  東西，雖然覺得奇怪，但沒有想太多，且「Twet」告訴我是合
  法的，包裹內容物是書籍資料等語，以及其原審辯護人為其辯
  護稱：依上訴人之供述及其與「Twet」間之LINE對話紀錄，上
  訴人顯不知其代收包裹內之物品為他人詐騙所得之財物，而無
  為自己或第三人不法所有之意圖，不具犯罪故意。附表編號 2
  之被害人係配合警方查緝詐騙集團，佯裝受騙上當而再次依指
  示將其所有金融卡寄至臺中市南區之統一超商義興門市，以利
  警方於民國107年9月8 日在上開地點查獲上訴人，該被害人並
  非因遭詐騙致陷於錯誤始寄出金融卡，而被害人等均可預見提
  供自己帳戶的金融卡、密碼給陌生人使用，可能遭利用於掩飾
  或隱匿該他人或其轉手者施行詐欺或其他重大犯罪所得之財物
  ，竟仍貪圖高額報酬，而將其等所有帳戶之金融卡、密碼提供
  給他人使用，顯係基於幫助詐欺取財之不確定故意，非該詐騙
  集團實行詐欺犯罪之被害人等語，如何認為均不可採等情，詳
  予指駁（見原判決第4 至15頁）。並敘明：①被害人等分別寄
  交如附表編號2、4至7 部分之金融卡、存摺，如何認定係受詐
  欺所致（見原判決第4至5頁）；②上訴人與本案詐騙集團其他
  成員間就附表編號2至7部分，何以均應論以共同正犯（見原判
  決第9至10、16頁）等旨。
經核原判決關於有罪部分之採證認事並無違反經驗法則、論理
  法則，亦無任意推定犯罪事實、違背證據法則、判決理由不備
  、理由矛盾或不適用法則、適用法則不當之違誤；且所量處之
  刑，並未逾法定刑度，亦無濫用量刑職權、違反不利益變更禁
  止原則之情事，尚難率指為違法。
再：
⒈認定犯罪事實所憑之證據，並不以直接證據為限，即綜合各種
  間接證據，本於推理作用，為認定犯罪事實之基礎，如無違背
  一般經驗法則，尚非法所不許。依卷內資料，對附表編號2、4
  至6 之被害人實施詐術之人，分別係於LINE軟體中自稱或暱稱
  「陳婷莉」、「吳佩柔」、「Etiet」 、「趙茹萱」之人（見
  偵字第27073 號卷第59至61、66至68、71至74、77至80頁）。
  該等自稱或暱稱之人若係同一人，又僅以LINE通訊軟體聯繫被
  害人等而未曾見面，要無虛擬不同自稱或暱稱之必要。是原判
  決以當今社會之集團性詐欺案件，其參與人數眾多，分工亦甚
  縝密，並非單憑一、二人可竟其功。參諸從詐欺集團對被害人
  等進行詐騙，到上訴人在網路之LINE通訊軟體接受暱稱「Twet
  」之人通知，至不同地點收受被害人寄達存摺或金融卡之包裹
  ，再依「Twet」指示，轉寄不同他處，另由他人取得該包裹等
  過程，衡情不會由「Twet」1 人全部包辦，因認參與本件犯行
  之成員應已達3人以上等旨（見原判決第9至10頁）。經核並無
  違證據法則之處。原判決認上訴人本件所為，係分別犯3 人以
  上共犯之加重詐欺罪既遂、未遂，並非無據。
⒉刑事訴訟法第379 條第10款固規定，依本法應於審判期日調查
  之證據而未予調查者，其判決當然違背法令。但應行調查之證
  據範圍，在同法並未定有明文，該項證據，自係指第二審審判
  中已存在之證據，且與待證事實有重要關係，在客觀上認為應
  行調查者而言。依卷內資料，上訴人及其原審辯護人於原審審
  判期日，經原審審判長詢以「有無其他證據提出或聲請調查」
  時，均答稱：「沒有」（見原審卷第256 頁）。原審認上訴人
  本件犯罪之事證已明，未再贅為其他無益之調查及論述，亦難
  謂有調查證據職責未盡或理由不備之違誤。
上訴人之上訴意旨並未依據卷內訴訟資料，具體指摘原判決關
  於有罪部分有何違背法令之情形，仍執前詞，以其個人主觀意
  見，泛稱：被害人等既不構成幫助犯，又無從證明租用者之目
  的、用途，不能認定自始即有不給付報酬之詐術行為，且上訴
  人是因104 人力銀行網站訊息而應徵，不知包裹內容，對方亦
  保證合法，不能認上訴人主觀上有加重詐欺犯意聯絡，原判決
  就此均逕為不利上訴人之認定，有未盡調查能事及理由不備之
  違誤，況縱認犯罪，亦僅分別犯普通詐欺取財既、未遂之罪，
  原判決有適用法則不當之違誤等語，就原審採證認事適法職權
  行使及原判決已明白論斷之事項，再為爭執，核與法律規定得
  為第三審上訴理由之違法情形不相適合。
綜上，應認上訴人對原判決有罪部分之上訴為違背法律上之程式
，予以駁回。
據上論結，應依刑事訴訟法第395條前段，判決如主文。
中    華    民    國   111    年    1     月    27    日
                  刑事第四庭審判長法  官  林  立  華  
                                  法  官  謝  靜  恒  
                                  法  官  林  瑞  斌  
                                  法  官  王  敏  慧  
                                  法  官  李  麗  珠  
本件正本證明與原本無異
                                  書記官
中    華    民    國   111    年    2     月    9     日